【裁判字號】    99,訴,450
【裁判日期】    990326
【裁判案由】    毒品危害防制條例
【裁判全文】
臺灣板橋地方法院刑事判決               99年度訴字第450號
公  訴  人  臺灣板橋地方法院檢察署檢察官
被      告  乙○○
上列被告因違反毒品危害防制條例案件，經檢察官提起公訴（98
年度毒偵字第7844號），被告於準備程序進行中，就被訴事實為
有罪之陳述，本院告知其簡式審判程序之旨，聽取當事人意見後
，裁定由受命法官獨任依簡式審判程序審理，茲判決如下：
    主  文
乙○○施用第一級毒品，累犯，處有期徒刑拾月。
    事  實
一、乙○○前因施用第二級毒品案件，經本院以89年度毒聲字第
    3602號裁定送觀察、勒戒，於民國89年6 月22日執行完畢釋
    放出所，並由臺灣板橋地方法院檢察署檢察官以89年度毒偵
    字第4285號為不起訴處分確定。於前開觀察、勒戒執行完畢
    釋放後5 年內，復因施用第一級毒品案件，經國防部北部地
    方軍事法院以94年度信審字第178 號判決判處有期徒刑10月
    確定，於96年3 月11日執行完畢。其後，又因贓物案件，經
    本院以94年度易字第1763號判決判處有期徒刑4 月確定；因
    施用第一、二級毒品案件，經本院以95年度訴字第472 號判
    決判處有期徒刑6 月、2 月確定，此3 罪刑併經本院以96年
    度聲減字第185 號裁定減刑及定應執行刑為有期徒刑5 月，
    於96年7 月16日執行完畢。詎仍不知悔改，竟基於施用第一
    級毒品海洛因及第二級毒品甲基安非他命之犯意，於98年8
    月21日下午4 時許，在斯時臺北縣中和市○○路569 巷9 弄
    30號2 樓住處，以將海洛因、甲基安非他命摻合後，置入注
    射針筒（未扣案）加水液化後施打之方式，同時施用海洛因
    、甲基安非他命1 次。嗣於98年8 月22日凌晨0 時30分許，
    因另案遭通緝，為警在同上處所逮捕，乃於接受調查時，具
    偵查犯罪職權之警員僅依其前科有主觀懷疑，但尚未發覺前
    揭犯行前，供承施用海洛因之事實，自首接受裁判，經採集
    其尿液送驗，確認上情。
二、案經臺北縣政府警察局中和第二分局報告臺灣板橋地方法院
    檢察署檢察官偵查起訴。
    理  由
一、上開犯罪事實，業經被告乙○○於本院審理時坦承不諱，而
    其為警查獲時所採集之尿液，經以酵素免疫分析法初步篩選
    ，再以氣相層析質譜儀分析法確認，確呈現嗎啡（施用海洛
    因之代謝物為嗎啡）及安非他命、甲基安非他命陽性反應，
    有臺北縣政府警察局中和第二分局毒品危害防制條例犯罪嫌
    疑人姓名代碼對照表（代碼編號：T0000000號）、臺灣檢驗
    科技股份有限公司濫用藥物檢驗報告（代碼編號：T0000000
    號）各1 份在卷可稽，足認被告之自白與事實相符。觀之事
    實欄所載被告前案紀錄，被告於初次經觀察、勒戒執行完畢
    釋放後5 年內，又因施用第一級毒品犯行經追訴處罰，有臺
    灣高等法院被告前案紀錄表1 份附卷可憑，其再犯本案，已
    不屬毒品危害防制條例第20條規定之「初犯」或「5 年後再
    犯」，自應依同條例第10條之規定處罰（最高法院97年度第
    5 次刑事庭會議決議參照）。本案事證明確，被告犯行洵堪
    認定，應依法論科。
二、按海洛因、甲基安非他命分屬毒品危害防制條例第2 條第2
    項第1 款、第2 款規定之第一級、第二級毒品，核被告所為
    ，係犯毒品危害防制條例第10條第1 項、第2 項之施用第一
    級毒品罪及施用第二級毒品罪。被告為前揭犯行而持有第一
    級毒品海洛因及第二級毒品甲基安非他命，持有之低度行為
    ，應為施用之高度行為所吸收，不另論罪。其於第一級毒品
    海洛因、第二級毒品甲基安非他命摻合後之情況下施用，係
    以一行為同時觸犯施用第一級毒品罪、施用第二級毒品罪，
    為想像競合犯，應從較重之施用第一級毒品罪處斷，公訴意
    旨認應予分論併罰，容有誤會。被告有如事實欄所示之前案
    紀錄，有臺灣高等法院被告前案紀錄表1 份存卷可參，其於
    有期徒刑執行完畢5 年內，故意再犯本件有期徒刑以上之罪
    ，為累犯，應依刑法第47條第1 項之規定加重其刑。又其因
    另案遭通緝，為警逮捕，於具偵查犯罪職權之警員僅有主觀
    懷疑，尚未發覺本案犯行前，供承施用海洛因之事實，接受
    裁判等節，業經證人即承辦警員甲○○、盧順正於本院審理
    時證述：其等於查獲施用毒品之通緝犯後，均會例行性詢問
    近日有無另犯其他施用毒品犯行，被告當時的外觀並無任何
    施用毒品跡象，但接受調查時，仍主動供承施用海洛因之事
    實等語甚詳，因自首祇以犯人在其犯罪未發覺前，向該管公
    務員自承犯罪而受裁判為已足，是否同受他案訊問一併供出
    ，與自首之效力不生影響（最高法院30年上字第140 號判例
    要旨參照）；而所謂未發覺之罪，固非以確知其人犯罪無誤
    為必要，對於其發生嫌疑時，即得謂為已發覺，但此項對犯
    人之嫌疑，仍須有確切之根據得為合理之可疑者，始足當之
    ，若單純主觀上之懷疑，要不得謂已發生嫌疑（最高法院85
    年度臺上字第4908號判決要旨參照）；且具有裁判上一罪關
    係之犯罪，苟全部犯罪未被發覺前，行為人僅就其中一部分
    犯罪自首，仍生全部自首之效力（最高法院90年度臺上字第
    5435號判決要旨、83年度臺上字第3935號判決要旨參照），
    是被告應符合自首之要件，衡酌被告為警查獲時，固僅供承
    施用海洛因犯行，然對照前述尿液檢驗報告，其尿液中所含
    嗎啡濃度遠高於甲基安非他命，顯見主要施用之毒品確是海
    洛因無誤，其既已坦承罪責較重之施用海洛因犯行，斯時之
    說法難認是刻意隱瞞，因該行為仍有節省司法資源，符合自
    首之立法目的，故依刑法第62條前段之規定減輕其刑，並依
    法先加後減之。爰審酌被告已曾因相同犯行經戒毒處遇及追
    訴處罰，猶未能知所警惕，顯然漠視法令之禁制，惟其犯罪
    行為主要係戕害自身，且事後自首犯行，犯後態度尚無不良
    ，暨其施用毒品之動機、目的、素行等一切情狀，量處如主
    文所示之刑。
據上論斷，應依刑事訴訟法第273 條之1 第1 項、第299 條第1
項前段，毒品危害防制條例第10條第1 項、第2 項，刑法第11條
前段、第55條、第47條第1 項、第62條前段，判決如主文。
本案經檢察官陳宣每到庭執行職務。
中    華    民    國    99    年    3     月    26    日
                刑事第十五庭    法  官  許炎灶
以上正本證明與原本無異。
如不服本判決應於收受判決後10日內向本院提出上訴書狀，並應
敘述具體理由；其未敘述上訴理由者，應於上訴期間屆滿後20日
內向本院補提理由書（均須按他造當事人之人數附繕本）「切勿
逕送上級法院」。
                                書記官  屠衛民
中    華    民    國    99    年    3     月    26    日
附錄本案論罪科刑法條：毒品危害防制條例第10條。
毒品危害防制條例第10條
施用第一級毒品者，處6 月以上5 年以下有期徒刑。
施用第二級毒品者，處3 年以下有期徒刑。

司法院資訊處製作；財團法人民間司法改革基金會備份。
